臺灣桃園地方法院刑事判決　　　　　　　100年度訴字第209號
公　訴　人　臺灣桃園地方法院檢察署檢察官
被　　　告　廖天賜
上列被告因偽造文書等案件，經檢察官提起公訴（99年度偵緝字
第1102號、99年度偵字第16307 號、99年度偵緝字第1103號、99
年度偵緝字第1106號），因被告就被訴事實為有罪之陳述，經詢
問檢察官及被告之意見後，合議庭乃裁定改依簡式審判程序判決
如下：
    主  文
廖天賜意圖為自己不法之所有，以詐術使人將本人之物交付，累
犯，處有期徒刑肆月；又行使偽造私文書，足以生損害於他人，
累犯，處有期徒刑伍月，如附表編號1 所示偽造之「余銘城」之
署押共柒枚（簽名貳枚及指印伍枚）均沒收；又行使偽造私文書
，足以生損害於他人，累犯，處有期徒刑柒月，如附表編號2 所
示偽造之「余銘城」之署押共參枚（簽名壹枚及指印貳枚）均沒
收；又意圖為自己不法之所有，以詐術使人將本人之物交付，累
犯，處有期徒刑陸月；又意圖為自己不法之所有，以詐術使人將
本人之物交付，累犯，處有期徒刑捌月。應執行有期徒刑貳年貳
月，如附表編號1 、2 所示偽造之「余銘城」之署押共拾枚（簽
名參枚及指印柒枚）均沒收。
    事  實
一、廖天賜前於民國91年間因犯常業詐欺罪，經本院於92年3 月
    26日以91年度訴字第1727號判處應執行有期徒刑3 年、刑後
    強制工作2 年確定，廖天賜於92年4 月8 日入監服刑，有期
    徒刑部分於94年8 月29日執行完畢、強制工作部分於96年4
    月9 日因裁定免除繼續執行而出監，詎仍不知悔改：
(一)、廖天賜於97年4 月間，見陳文珍在報紙廣告上刊登之徵婚廣
    告後，竟意圖自己不法所有，基於詐欺取財之犯意，於97年
    4 月3 日與陳文珍在桃園縣平鎮市○○路○○段156 號之麥
    當勞見面後，對陳文珍謊稱其在中正機場工作，可介紹陳文
    珍之子到機場工作，使陳文珍信以為真而陷於錯誤，因而當
    場交付廖天賜新臺幣（下同）20,000元之公關費。詎廖天賜
    於取得款項後，即失去音訊，陳文珍始知受騙。
(二)、廖天賜基於意圖供冒用身分使用，而變造國民身分證，復持
    以行使及行使偽造私文書之犯意，於98年2 月9 日前之某日
    ，在桃園縣八德市某處，將自己之照片黏貼於透過不詳管道
    取得之余銘城之國民身分證影本上，再加以影印，而變造完
    成國民身分證影本1 張（該國民身分證影本上之照片為廖天
    賜本人，年籍資料則為余銘城）後，廖天賜旋於98年2 月9
    日，在徐達森位於桃園縣八德市○○路571 巷5 號之住處內
    ，向徐達森承租位於桃園縣中壢市○○街186 巷53號2 樓D
    室之房間（下稱系爭房屋），並各在房屋租賃契約上偽造余
    銘城之署名1 枚於承租人欄上、偽造余銘城之署名1 枚於契
    約人（乙方）欄上，及分別偽以余銘城之名義按捺指印5 枚
    於該租賃契約上，而製作「余銘城」本人親自承租系爭房屋
    意思表示之私文書，並交付該租賃契約及前開變造之國民身
    分證影本予徐達森而行使之，足生損害於戶政機關對於戶籍
    管理之正確性及余銘城、徐達森。
(三)、廖天賜意圖自己不法所有，基於詐欺取財單一犯意及行使偽
    造私文書之犯意，於98年2 月間某日向徐達森謊稱：在中正
    機場做採購，可以介紹徐達森將產品賣到中正機場餐飲部，
    但要先包給主管紅包等語，使徐達森信以為真而陷於錯誤，
    因而於98年2 月25日，在徐達森之上開住處內，交付廖天賜
    20,000元。於98年3 月3 日，廖天賜復承前詐欺取財之單一
    犯意，繼向徐達森謊稱：要繳交保證金等語，而使徐達森信
    以為真而陷於錯誤，因而於同日下午2 時許，在其上開住處
    社區附近某處交付廖天賜60,000元，而廖天賜則簽立收據1
    份，並於該收據上偽造余銘城之署名1 枚，及分別偽以余銘
    城之名義按捺指印2 枚於該收據上，而製作「余銘城」本人
    已親自收受徐達森交付之60,000元意思表示之私文書後，並
    交付該收據予徐達森而行使之，足生損害於余銘城、徐達森
    。嗣後，於同日下午某時，廖天賜乃駕駛車牌號碼TO-3267
    號自用小客車，佯裝載徐達森至機場討論採購事宜，於半途
    中，廖天賜假借買飲料之名義，趁徐達森進入便利商店之際
    ，逃逸無蹤，徐達森始知受騙。
(四)、廖天賜意圖自己不法所有，基於詐欺取財之單一犯意，於98
    年5 月底之某日，在賴俊安所經營址設桃園縣中壢市○○○
    街79號之「宏順汽車修理廠」內，向賴俊安謊稱：在航空站
    工作，可介紹航空站之公務車給賴俊安維修，但須先付公關
    費等語，使賴俊安信以為真而陷於錯誤，因而於同月底某日
    ，在前開「宏順汽車修理廠」內，交付廖天賜10,800元，廖
    天賜復承前詐欺取財之單一犯意，續於98年6 月1 日，在前
    開「宏順汽車修理廠」內，繼向賴俊安謊稱要帶賴俊安至航
    空站訂契約等語，使賴俊安陷於錯誤，因而當場交付廖天賜
    30,000元之契約保證金，嗣後廖天賜於載送賴俊安前往桃園
    國際機場之中途，趁隙逃離，賴俊安始知受騙。
(五)、廖天賜意圖自己不法所有，基於詐欺取財之犯意，於99年4
    月29日上午8 時許，在桃園縣觀音鄉○○路99號，向沈子揚
    謊稱：其為航空城第二航道站採購人員，可替沈子揚接洽員
    工餐廳，但要先打發內部3 位主管「三節獎金」，每包30,0
    00元，3 包共90,000元，及介紹費10,000元等語，使沈子揚
    信以為真而陷於錯誤，因而當場交付廖天賜100,000 元，嗣
    因廖天賜逃逸無蹤，沈子揚始知受騙。
二、案經陳文珍、徐達森分別訴由桃園縣政府警察局龍潭分局、
    沈子揚訴由桃園縣政府警察局大園分局、賴俊安訴請臺灣桃
    園地方法院檢察署檢察官偵查起訴。
    理  由
一、程序方面：
    本件被告廖天賜所犯為死刑、無期徒刑、最輕本刑為3 年以
    上有期徒刑以外之罪，其於100 年4 月25日本院準備程序時
    ，就被訴事實為有罪之陳述，經告知簡式審判程序之旨，並
    聽取當事人之意見後，本院合議庭裁定由受命法官獨任進行
    簡式審判程序，是本件之證據調查，依刑事訴訟法第273 條
    之2 規定，不受同法第159 條第1 項、第161 條之2 、第16
    1 條之3 、第163 條之1 及第164 條至第170 條規定之限制
    ，合先敘明。
二、事實認定方面：
    訊之被告廖天賜對於上揭事實坦承不諱（見本院100 年度訴
    字第209 號卷第39頁），核與證人陳文珍之證述（見臺灣桃
    園地方法院檢察署97年度偵字第18991 號偵查卷宗第4 頁至
    第6 頁、本院99年度審訴字第2790號卷第57頁）、證人徐達
    森之證述（見臺灣桃園地方法院檢察署98年度偵字第6510號
    偵查卷宗第20頁至第23頁、第37頁至第38頁、99年度偵緝字
    第1103號偵查卷宗第42頁至第43頁）、證人沈子揚之證述（
    見臺灣桃園地方法院檢察署99年度偵字第16307 號偵查卷宗
    第3 頁至第4 頁、第31頁至第33頁、本院99年度審訴字第27
    90號卷第64頁至第67頁）、證人陳子檸之證述（見臺灣桃園
    地方法院檢察署98年度偵字第14175 號偵查卷宗第18頁至第
    20頁）、證人賴俊安之證述（見臺灣桃園地方法院檢察署98
    年度偵字第14175 號偵查卷宗第23頁至第24頁、99年度偵緝
    字第1102號偵查卷宗第54頁至第55頁）相符，並有卷附房屋
    租賃契約書、監視器翻拍照片、內政部警政署刑事警察局98
    年5 月6 日刑紋字第0980061232號鑑驗書、桃園縣政府警察
    局函、桃園縣政府警察局八德分局刑案現場勘察紀錄表、現
    場勘查報告、現場照片（各見臺灣桃園地方法院檢察署98年
    度偵字第6510號偵查卷宗第30頁至第32頁、第33頁、第46頁
    、第51頁至第60頁）、訂購單、價目表（見臺灣桃園地方法
    院檢察署99年度偵字第偵16307 號偵查卷宗第35頁至第38頁
    ）、契約書、切結書（見臺灣桃園地方法院檢察署98年度偵
    字第14175 號偵查卷宗第26頁至第29頁）等可資佐證，足認
    被告具任意性之自白與事實相符。本件事證明確，被告上揭
    犯行，已堪認定，應依法論科。
三、法律適用方面：
(一)、核被告廖天賜如事實欄一、(一)所為係犯刑法第339 條第1 項
    之詐欺取財罪；如事實欄一、(二)所為，係犯戶籍法第75條第
    2 項、第1 項意圖供冒用身分使用而行使變造國民身分證罪
    、刑法第210 條、第216 條之行使偽造私文書罪；如事實欄
    一、(三)所為，係犯刑法第339 條第1 項之詐欺取財罪，同法
    第210 條、第216 條之行使偽造私文書罪；如事實欄一、(四)
    、(五)所為，均係犯刑法第339 條第1 項之詐欺取財罪。
(二)、公訴意旨雖認被告如事實欄一、(二)所為係犯刑法第212 條、
    第216 條之行使變造特種文書罪，惟因起訴之基本社會事實
    同一，爰予變更起訴法條。
(三)、如事實欄一、(二)所示，被告變造國民身分證後復持以行使，
    變造國民身分證之低度行為應為行使之高度行為所吸收；被
    告偽造署押乃為偽造私文書之階段行為，而其偽造私文書之
    低度行為又為行使偽造私文書之高度行為所吸收，皆不論罪
    。如事實欄一、(三)所示，被告偽造署押乃為偽造私文書之階
    段行為，而其偽造私文書之低度行為又為行使偽造私文書之
    高度行為所吸收，亦不論罪。
(四)、如事實欄一、(三)、(四)所示，被告均係基於同一詐欺取財犯意
    下所為之接續詐欺取財行為，且均係侵害同一法益，各行為
    間之獨立性極為薄弱，依一般社會健全觀念，在時間差距上
    難以強行分開，在刑法評價上，以視為數個舉動之接續施行
    ，合為包括之一行為予以評價，較為合理（最高法院86年台
    上字第3295號判例意旨參照），故均應以接續犯論以一罪。
(五)、如事實欄一、(二)所示，被告以一行為犯戶籍法第75條第2 項
    、第1 項意圖供冒用身分使用而行使變造國民身分證罪及刑
    法第210 條、第216 條之行使偽造私文書罪，為想像競合犯
    ，應依刑法第55條前段之規定，從一重之行使偽造私文書罪
    論處；如事實欄一、(三)所示，被告以一行為犯刑法第210 條
    、第216 條之行使偽造私文書罪及同法第339 條第1 項之詐
    欺取財罪，為想像競合犯，應依刑法第55條前段之規定，從
    一重之行使偽造私文書罪論處。
(六)、被告所犯上開3 次詐欺取財犯行、2 次行使偽造私文書犯行
    ，行為互殊、犯意各別，應予分論併罰。
(七)、被告有事實欄所示科刑暨執行之事實，此有臺灣高等法院被
    告前案紀錄表1 份在卷可佐，其於刑之執行完畢後5 年內，
    故意再犯本件有期徒刑以上之各罪，均應依刑法第47條第1
    項之規定，加重其刑。
(八)、茲審酌被告不思循正當途徑工作以換取金錢，一再假冒身分
    ，以各種詐枉之方式，取信被害人，使被害人誤信被告，因
    而受有損害，被告所為誠屬不該，其犯後尚能勇於坦承犯行
    ，態度非惡，然被告犯後並未賠償被害人之損失，且其前有
    多次詐欺取財之前科，漠視法律禁令，法治觀念薄弱，並其
    犯罪動機、目的、手段、所生危害等一切情狀，分別量處如
    主文所示之刑，並定其應執行之刑。
(九)、末公訴意旨雖請求依刑法第90條宣告於刑之執行前令入勞動
    場所強制工作。按保安處分係針對受處分人將來之危險性所
    為之處置，以達教化、治療之目的，為刑罰之補充制度。我
    國現行刑法採刑罰與保安處分雙軌制，係在維持行為責任之
    刑罰原則下，為協助行為人再社會化之功能，以及改善行為
    人潛在之危險性格，期能達成根治犯罪原因、預防犯罪之特
    別目的（最高法院94年度台上字第6611號著有判決可資參照
    ）。查被告，前因犯類似之詐欺取財案件，而經本院99年度
    訴字第668 號判決，認其有前述之多項詐欺前科，顯有詐欺
    之犯罪習慣，並參酌被告多年來未盡其力於正途，反屢次為
    詐欺犯罪，既未能經由入監執行方式，徹底戒除詐欺惡習，
    自應藉由積極勞動之工作環境，使其培養勤奮任事之態度，
    以準備重返現實社會，是堪認有矯治其惡習、培育其正確觀
    念、性格，俾其能於將來刑滿重返社會時，不再重蹈覆轍，
    並獲新生之必要，是就被告犯罪行為之嚴重性、犯罪手段所
    表現之危險性及對其將來行為之期待性綜合觀之，實有令入
    勞動處所施以強制工作之必要，而依刑法第90條第1 項、第
    3 項之規定諭知被告於刑之執行前，令入勞動場所強制工作
    3 年在案，且被告現正執行前開強制工作之保安處分中等情
    ，此有前開判決書、臺灣高等法院被告前案記錄表各1 份在
    卷可參，是本院認被告既已執行強制工作之保安處分中，則
    被告是否因該保安處分得以教化及治療，當觀後效，揆以保
    安處分係刑罰補充制度之原則，自無庸於本件再為強制工作
    保安處分之諭知，於此敘明。
(十)、被告於附表編號1 、2 所示文件上偽造「余銘城」之署押共
    10枚（簽名3 枚及指印7 枚），應依刑法第219 條規定，不
    問屬於犯人與否，均併予宣告沒收。至公訴意旨雖請求就被
    告變造之身分證影本、偽造之租賃契約、收據予以宣告沒收
    云云，然該等物品既經被告交予告訴人徐達森後，為告訴人
    徐達森所收執留存，已非屬被告所有，復非屬違禁物，是無
    庸宣告沒收，併此說明。
據上論斷，應依刑事訴訟法第273 條之1 第1 項、第299 條第1
項前段、第300 條，戶籍法第75條第2 項、第1 項，刑法第11條
、第216 條、第210 條、第339 條第1 項、第55條前段、第47條
第1 項、第51條第5 款、第219 條，刑法施行法第1 條之1 第1
項、第2 項前段，判決如主文。
本案經檢察官戴瑞麒到庭執行職務
中    華    民    國   100    年    5     月    23    日
                      臺灣桃園地方法院刑事第四庭
                                法  官  張宇葭
以上正本證明與原本無異。
如不服本判決，應於判決送達後10日內，向本院提出上訴狀。
                                書記官  高  平
中    華    民    國   100    年    5     月    24    日
附表
┌──┬─────────────┬───────┐
│編號│偽造「余銘城」署押所在文件│數量          │
├──┼─────────────┼───────┤
│ 1  │如事實欄一、(二)所示之房屋租│署名2 枚、指印│
│    │賃契約1 紙                │5 枚          │
│    │                          │              │
├──┼─────────────┼───────┤
│ 2  │如事實欄一、(三)所示之收據1 │署名1 枚、指印│
│    │紙                        │2 枚          │
└──┴─────────────┴───────┘
附錄本案論罪科刑法條：
刑法第216條
行使第 210 條至第 215 條之文書者，依偽造、變造文書或登載
不實事項或使登載不實事項之規定處斷。
刑法第210條
偽造、變造私文書，足以生損害於公眾或他人者，處 5 年以下有
期徒刑。
刑法第339條
意圖為自己或第三人不法之所有，以詐術使人將本人或第三人之
物交付者，處5 年以下有期徒刑、拘役或科或併科1 千元以下罰
金。
以前項方法得財產上不法之利益或使第三人得之者，亦同。
前二項之未遂犯罰之。
戶籍法第75條
意圖供冒用身分使用，而偽造、變造國民身分證，足以生損害於
公眾或他人者，處5 年以下有期徒刑、拘役或科或併科新臺幣50
萬元以下罰金。
行使前項偽造、變造之國民身分證者，亦同。
將國民身分證交付他人，以供冒名使用，或冒用身分而使用他人
交付或遺失之國民身分證，足以生損害於公眾或他人者，處3 年
以下有期徒刑、拘役或科或併科新臺幣30萬元以下罰金。